【裁判字號】    97,再易,7
【裁判日期】    970331
【裁判案由】    請求同意房屋重建
【裁判全文】
臺灣高等法院臺中分院民事裁定           97年度再易字第7號
再審聲請人  戊○○
            乙○○
            丙○○
            丁○○
再審相對人  竹山鎮農會
法定代理人  甲○○
上列當事人間請求同意房屋重建事件，再審聲請人對於中華民國
96年12月28日本院96年度再易字第71號確定裁定，聲請再審，本
院裁定如下：
    主  文
再審之聲請駁回。
再審聲請費用由再審聲請人負擔。
    理  由
一、本件聲請意旨略以：原確定裁定指聲請人等之聲請意旨，除
    對訴訟標的物價額核定意見外，對於本院96年度再易字第62
    號裁定究有何適用法規顯有錯誤之具體情事，則未敘明，聲
    請自非合法等辭，顯然故意不依據法律判決，違背民事訴訟
    法第77之1至12條之規定，亦違背最高法院60年台再字第170
    號、57年度台上字第1091號判例要旨，有民事訴訟法第496
    條第1項第1款適用法規顯有錯誤之情形，依同法第507條規
    定，得聲請再審。原確定裁定無法按通常之法律常識，依民
    事訴訟法第77之1至12條之規定列舉算式說明本院83年度上
    字第807號判決後，如何重新核定「同意重建」部分訴訟標
    的價額，恰為本案「同意重建」及已經判決確定之地上權登
    記二訴訟標的總額，遽然駁回聲請人等之再審聲請，顯然違
    背民事訴訟法第77之1至12條規定；且聲請人等於原聲請再
    審之內容中，已分別敘明列舉本院96年度再易字第62號裁定
    違背民事訴訟法第77之1至12條、第466條第1項、第398條第
    2項、第481條準用同法第444條、第249條第1項第7款或同條
    第2項、第496條第1項第12款、第498條、第499條、民法第
    98條、第451條等規定，及最高法院32年度抗字第255號、51
    年台上字第2987號、62年台上字第3128號、60年台再字第
    170號、57年台上字第1091號判例要旨、司法院大法官會議
    釋字第135號解釋，聲請人等就原確定裁定提出之聲請再審
    狀，已敘明對於本院96年度再易字第62號裁定究有如何合於
    民事訴訟法第496條第1項第1款適用法規顯有錯誤之再審事
    由之具體情事。爰依法聲請再審，求為將（一）最高法院85
    年度台上字第659號判決、本院85年度上更（一）字第33號
    判決、最高法院87年度台上字第639號裁定、本院87年度再
    易字第5號判決、89年度再易字第29號判決、90年度再易字
    第29號判決、91年度再易字第39號判決、91年度再易字第39
    號裁定、92年度再易字第24號裁定、93年度再易字第16號裁
    定、93年度再易字第72號裁定、94年度再易字第80號裁定、
    95年度再易字第61號裁定、95年度再易字第79號裁定、96年
    度再易字第14號裁定、96年度再易字第62號裁定及原確定裁
    定應予一併廢棄，以回復本院83年度上字第807號判決原確
    定力；（二）再審被告（即再審相對人）應同意再審原告（
    即再審聲請人）等就坐落南投縣竹山鎮○○段第658地號系
    爭209平方公尺土地，重新建築RC造五層樓房使用；（三）
    前審訴訟第一、二、三審及再審之訴訟費用由再審被告負擔
    等語。
二、按再審之訴，應於三十日之不變期間內提起，民事訴訟法第
    500條第1項定有明文。次按對於第二審判決於上訴期間內提
    起上訴者，其上訴因不合法而被以裁定駁回時，在該裁定確
    定前，尚無從斷定上訴為不合法。因之，應於駁回上訴之裁
    定確定時，始知悉原判決確定（司法院院解字第三○○七號
    解釋參照），故對於該原判決提起再審之訴者，其提起再審
    之訴之不變期間，應自駁回上訴之裁定確定時起算，最高法
    院67年台抗字第495號著有判例。
三、本件再審聲請人就最高法院以85年台上字第659號廢棄發回
    ，經本院以85年度上更(一)字第33號受理之兩造間請求同意房
    屋重建案件，向最高法院提起第三審上訴，經第三審法院以
    上訴不合法為由，以87年度台上字第639號裁定駁回在案，
    再審聲請人分別於87年4月15、16日收受該裁定。嗣再審聲
    請人依次以87年再易字第5號、89年再易字第29號、90年再
    易字第29號、91年再易字第39號、92年再易字第24號、93年
    再易字第16號、93年再易字第72號、94年再易字第80號、95
    年再易字第61號、95年度再易字第79號等裁判、96年度再易
    字第14號、96年度再易字第62號、96年度再易字第71號，提
    起再審之訴或聲請再審，除96年度再易字第71號由再審聲請
    人分別於97年1月4、7、8日收受送達裁定，距本件於97年1
    月18日聲請再審，尚未逾30日外，其餘均已逾30日法定期間
    （最高法院85年台上字第659號判決、87年台上字第639號裁
    定部分另移最高法院），此經本院調閱上開卷宗，審閱無誤
    。其就上開部分再提起再審之訴或聲請再審，自不合法，應
    予駁回。
四、再者，再審之訴，法院認無再審理由，判決駁回後，不得以
    同一事由，對於原確定判決或駁回再審之訴之確定判決，更
    行提起再審之訴；此項規定，於確定裁定亦有適用。民事訴
    訟法第498條之1、第507條分別定有明文。本件再審聲請人
    主張本院85年度上更一字第33號、87年度再易字第5號、89
    年度再易字第29號、90年度再易字第29號、91年度再易字第
    39號判決、92年再易字第24號、93年再易字第16號、93年再
    易字第72號、94年再易字第80號、95年再易字第61號、95年
    度再易字第79號、96年度再易字第14號、96年度再易字第62
    號等裁判，均就已為確定判決所及之訴訟標的為審理，未依
    民事訴訟法第249條規定駁回，顯適用法規錯誤一節。已據
    其於上開再審案件中已迭次為相同之主張，稽諸上開說明，
    再審聲請人不得以相同理由，對上開本院96年度再易字第62
    號判決以前之案件聲請再審或提起再審之訴。其仍執前詞再
    對上開案件聲請再審或提起再審之訴，顯非合法。
五、至再審聲請人對本院96年度再易字第62號確定判決提起再審
    主張：本件訴訟標的之「同意重建」價額係170,544元，故
    本院83年度上字第807號判決是確定判決，本院96年度再易
    字第14號裁定理由中既認該案非確定判決，與上述持相反見
    解，即應依上開規定，列舉算式說明理由，竟僅援引顯然違
    誤不生效力之本院95年再易字第79號裁定、88年再易字第17
    號裁定、91年再易字第39號判決，認定上開83年度上字第
    807號非確定判決，而駁回再審之聲請，有民事訴訟法第496
    條第1項第12款之再審事由；且依民事訴訟法第466條第1項
    、398條第2項規定、481條、444條、477條、478條、498條
    、最高法院32年度抗字第255號判例、司法院大法官會議釋
    字第135號解釋等，亦有民事訴訟法第496條第1項第1款適用
    法規顯有錯誤之再審理由云云。惟本院96年度再易字第62號
    確定判決中已說明本院88年度再易字第17號裁定中已詳細確
    切說明本院83年度上字第807號判決非確定判決（見該裁定
    第四點），故由最高法院以85年台上字第659號判決予以廢
    棄。本院91年度再易字第39號判決中亦就本案關於「請求同
    意重建」聲明之訴訟標的金額審認之過程、結果等並無錯誤
    ，詳予論述，有經本院以網路查閱之各相關判決附卷足憑。
    ，再審聲請人仍誤解「確定判決」之意涵，而堅執前詞，謂
    有民事訴訟法第496條第1項第1款、第12款之聲請再審理由
    ，顯非有理。至再審聲請所一再引據之民事訴訟法第466條
    第1項、398條第2項、司法院大法官會議釋字第135號解釋等
    為再審理由，並未就本院96年度再易字第62號確定判決究有
    何者合於上開法律、解釋之具体情形為表明，亦難認已合法
    表明聲請再審理由。故本院96年度再易字第71號原確定裁定
    以：再審聲請人對本院96年度再易第62號確定判決提起再審
    ，除對訴訟標的物價額核定之意見外，對於本院96年度再易
    字第62號確定判決究有何適用法規顯有錯誤之具體情事，則
    未敘明，其聲請自非合法等語，而裁定駁回聲請人之再審；
    於法並無違背。是再審聲請人以本院96年度再易字第71號原
    確定裁定，有民事訴訟法第496條第1項第1款適用法規顯有
    錯誤之情形，而提起本件再審之聲請，自非有理。
六、本件事證已臻明確，再審聲請人其餘攻擊或防禦方法及所提
    證據，均與本院心證之形成，不生影響，爰不一一再加以論
    述，併此明。
七、據上論結，本件再審之聲請一部分不合法，一部分無理由，
    應予駁回，爰依民事訴訟法第507條、第502條第1項、第95
    條、第78條、第85條第1項前段，裁定如主文。
中    華    民    國    97    年    3     月    31    日
                  民事第二庭    審判長法  官  邱森樟
                                      法  官  蔡秉宸
                                      法  官  翁芳靜
以上正本係照原本作成。
不得再抗告。
                                      書記官  許美惠
中    華    民    國    97    年    3     月    31    日
                                                      Ｍ


司法院資訊處製作；財團法人民間司法改革基金會備份。
